【裁判字號】    89,台上,1845
【裁判日期】    890413
【裁判案由】    違反麻醉藥品管理條例
【裁判全文】
最高法院刑事判決                              八十九年度台上字第一八四五號
    上  訴  人  甲○○
右上訴人因違反麻醉藥品管理條例案件，不服台灣高等法院中華民國八十七年一月二
十六日第二審更審判決（八十六年度上更(一)字第九四七號，起訴案號：台灣桃園地方
法院檢察署八十四年度偵字第八三四八、九五四三、一一八七七、一二○○一號），
提起上訴，本院判決如左：
    主  文
原判決撤銷，發回台灣高等法院。
    理  由
本件原判決認定上訴人甲○○與其子廖德榮（已判刑確定）兩人明知安非他命已列入
化學合成麻醉藥品管理，不得非法販賣、持有，竟共同意圖營利，基於非法販賣化學
合成麻醉藥品安非他命之概括犯意，自民國八十三年間起至八十四年四月中旬某日止
，在其桃園縣龍潭鄉○○路四八九巷十二弄九號住處，將安非他命分裝於塑膠袋內，
再用封袋機封口，以（○三）000－0000號電話為聯絡工具，並裝設監視器監
控過濾可疑之人，以每包安非他命新台幣（下同）伍仟元之價格，連續五次出售安非
他命予梁國彰，以賺取不法利益。嗣於八十四年五月二十五日下午三時五十分許，在
新竹縣關西鎮查獲梁國彰供出安非他命來源，經警循線於同年九月二十日下午二時許
，在上訴人住處查獲上訴人，並扣得廖德榮所有供犯罪所用之安非他命分裝工具乙組
、塑膠袋二包、封袋機乙台、監視器（螢幕）三台、監視器鏡頭二個等情，因而撤銷
第一審關於上訴人非法販賣化學合成麻醉藥品部分之判決，改判論處上訴人共同連續
非法販賣化學合成麻醉藥品罪刑，固非無見。
惟查(一)科刑之判決書，須將認定之犯罪事實詳記於事實欄，然後於理由內逐一說明憑
以認定之證據，以使事實與理由兩相一致，始為適法，倘事實欄已有及，而理由內
未加說明，是為理由不備，足為構成撤銷之原因。原判決於事實欄記載上訴人意圖營
利而販賣安非他命，但於理由欄未說明其憑以認定之證據，且原判決於理由欄引用證
人梁國彰所供：「我向上訴人購買安非他命，也有向廖德榮拿過，但只向廖德榮拿過
一次，其餘均向上訴人拿的」等語（詳八三四八號偵卷第七十頁），準此，上訴人與
其子廖德榮究為單獨抑或共同販賣，尚欠明確，如為共同販賣，彼等二人究竟有何犯
意聯絡及行為分擔，未於理由中詳加說明，自有理由不備之違法。(二)證據之取捨及其
證明力如何，固屬事實審法院自由判斷之職權，但其所為之判斷，仍須不違背經驗法
則及論理法則，否則即難謂為適合，原判決以本案曾查扣有分裝工具乙組、塑膠袋二
包、封裝機乙台、監視器（螢幕）三台、監視器鏡頭三只，以認定上訴人與其子廖德
榮有共同販賣安非他命之犯行，但上開查扣物品，僅足以佐證上訴人販賣安非他命之
犯行，不足為共同犯罪之事證，原審據為認定共同正犯之證據，其論述顯有違論理法
則，難謂為適法。(三)證人梁國彰於警訊中證稱：「其曾向上訴人父子購買安非他命兩
次，每次購買一包，每包價格五千元」（詳八十四年五月二十五日警訊筆錄），惟於
八十四年六月九日偵訊中證稱：「其自八十四年開始向上訴人父子買安非他命，以三
千至五千不等之價格，先後共購買五、六次」等語，先後所供不符，原判決據以認定
上訴人自八十三年間起至八十四年四月中旬某日止，在其桃園縣龍潭鄉○○路四八九
巷十二弄九號住處，以每包五千元之價格，售與梁國彰五次，但未明證據取捨判斷
之理由，亦有可議。上訴人上訴意旨指摘原判決不當，尚非全無理由，應認仍有撤銷
發回更審之原因。原判決理由四不另為無罪之諭知部分，因公訴人認與前開論罪科刑
部分，具有裁判上一罪之關係，爰一併發回。至上訴人涉犯之麻醉藥品管理條例第十
三條之一第二項第一款之罪，於八十七年五月二十日公布修正為毒品危害防制條例第
四條第二項之罪，其刑度已提高，原判決未及比較新舊法律予以適用，案件既經發回
，併予指明。
據上論結，應依刑事訴訟法第三百九十七條、第四百零一條，判決如主文。
中      華      民      國    八十九    年      四      月     十三     日
                              最高法院刑事第十一庭
                                  審判長法官  莊  登  照
                                        法官  洪  明  輝
                                        法官  蔡  清  遊
                                        法官  黃  一  鑫
                                        法官  林  秀  夫
      右正本證明與原本無異
                                              書  記  官
中      華      民      國    八十九    年      四      月    二十四    日


司法院資訊處製作；財團法人民間司法改革基金會備份。
